最高法院民事裁定                                八十八年度台上字第六七五號
    上  訴  人  甲○○
    被 上訴 人  台灣鐵路管理局
    法定代理人  陳德沛
右當事人間請求排除侵害事件，上訴人對於中華民國八十七年四月二十七日台灣高等
法院高雄分院第二審判決（八十七年度重上字第三號），提起上訴，本院裁定如左：
    主  文
上訴駁回。
第三審訴訟費用由上訴人負擔。
    理  由
本件上訴人於民國八十七年五月二十一日提起上訴後，雖於八十八年一月二十五日死
亡，有死亡證明書可稽，然於其死亡前既經於八十七年六月九日合法提上訴理由狀，
並於同月十一日送達被上訴人答辯，則就本院書面審理而論，當事人對於判決前應為
之訴訟行為業已完畢，即與言詞辯論之終結無異，故本件當然停止生於當事人應為之
訴訟行為完畢後者，自得本於其行為而為判決（本院十八年上字第二六九○號、二十
二年上字第八○四號判例參照），合先說明。次按對於第二審判決上訴，非以其違背
法令為理由，不得為之。民事訴訟法第四百六十七條定有明文。依同法第四百六十八
條規定，判決不適用法規或適用不當者，為違背法令。而判決有同法第四百六十九條
所列各款情形之一者，為當然違背法令。是當事人提起上訴，如依民事訴訟法第四百
六十八條規定，以第二審判決有不適用法規或適用法規不當為理由時，其上訴狀或理
由書應有具體之指摘，並揭示該法規之條項或其內容。若係成文法以外之法則，應揭
示該法則之旨趣。倘為司法院解釋、或本院之判例，則應揭示該判解之字號或其內容
。如以民事訴訟法第四百六十九條所列各款情形為理由時，其上訴狀或理由書，應揭
示合於該條款之事實。上訴狀或理由書如未依此項方法表明，或其所表明者，顯與上
開法條規定之情形不相合時，即難認為已對第二審判決之違背法令有具體之指摘，其
上訴自難認為合法。本件上訴人對第二審判決提起上訴，雖以該判決違背法令為由，
惟核其上訴理由狀所載內容，係就原審取捨證據、認定事實之職權行使，及依職權解
釋契約，指摘其為不當，而未具體表明合於不適用法規、適用法規不當、或民事訴訟
法第四百六十九條所列各款之情形，難認對該判決之如何違背法令已有具體之指摘。
依首揭說明，應認其上訴為不合法。又於第一審時，被上訴人提出之土地登記簿謄本
記載，系爭土地係台灣省所有，被上訴人為管理人（見第一審卷四頁至九頁、四○頁
至四五頁）。且上訴人提出之台灣鐵路省有基地租賃契約記載：「承租人甲○○（即
上訴人）今向台灣鐵路管理局（即被上訴人）承租省有基地一筆」（見同上卷二九頁
）。被上訴人並據該契約主張，伊為出租機關，依該契約第十二條約定，租期屆滿時
，租賃關係即行終止，伊不另通知，兩造間已無租賃關係存在云云（見同上卷八六頁
正、背面）。第一審因而認定被上訴人主張系爭土地為台灣省所有，被上訴人係管理
機關，行使民法第七百六十七條規定之權利（見同上卷九四頁正面），兩造對於該判
決之認定，於原審均無異議，並為辯論，原審據之為判決，自無違誤可言。至上訴人
於上訴本院後，始辯稱，原審未查明伊提出之租金收據是否與伊於七十七年至七十九
年間所繳之租金數額相等，遽認租期屆滿後伊繳納者，係按租金額計算之損害金性質
云云，核屬新防禦方法，依民事訴訟法第四百七十六條第一項規定，本院不得予以斟
酌。本件自非已合法表明其上訴之理由，顯難認為合法，併此明。
據上論結，本件上訴為不合法。依民事訴訟法第四百八十一條、第四百四十四條第一
項、第九十五條、第七十八條，裁定如主文。
中      華      民      國    八十八    年      三      月    三十一    日
                              最高法院民事第二庭
                                  審判長法官  曾  桂  香
                                        法官  劉  延  村
                                        法官  徐  璧  湖
                                        法官  劉  福  聲
                                        法官  黃  秀  得
      右正本證明與原本無異
                                              書  記  官
中      華      民      國    八十八    年      四      月     十二     日
